קטלוג של O.62 - אוסף בורוויץ - עדויות שניגבו בידי הוועדה ההיסטורית היהודית בפולין,1945- 1947 O.62
O.62 - אוסף בורוויץ - עדויות שניגבו בידי הוועדה ההיסטורית היהודית בפולין,1945- 1947
- עדותה של Karmel Ada על אסירות יהודיות במחנות Mittelsteine ו-Grafenort, 1945-1945; התיק נוצר על ידי Zydowska Komisja Historyczna; 2 עדות מכונת כתיבה; O.62/394
  עדותה של Ada Karmel על קורותיה ב-Mittelsteine וב-Grafenort החיים במחנה Mittelsteine ובכללם עבודה בבית חרושת לייצור חלקי מטוסים במשמרות של 12 שעות, עזרתו של האחראי קומוניסט גרמני; התנהגותן האכזרית של המפקחות ובכללה מכות, מניעת מנוחה במשמרת לילה ווהענשת אסירות במניעת מזון לעיתים למשך כמה ימים; התחלקות האסירות במנות האוכל הזעומות עם הנענשות כדי למנוע את מותן ברעב; התעללות האחראית על קבוצת העבודה באסירות ובכללה עונש מלקות ושיסוי כלבה שאומן לנשוך לפי פקודה; יחס מתנשא של מאתים האסירות היהודיות מהונגריה כלפי מאתים האסירות היהודיות מפולין והעדפת ההונגריות; שילוח למחנה Grafenort חודש לפני סוף המלחמה; החיים במחנה ובכללם עבודה בחפירת תעלות ות עמידה במים, הליכה במשך שעה לעבודה עם אתי חפירה כבדים; ידוי אבנים בידי השומר איש הס"ס על אסירות שלא עמדו בקצב העבודה.
- עדותה של הפולניה Gawron על אודות הסתרת ילדה יהודיה ב-Krakow ורציחתה, Historja banalna; 1945-1945; התיק נוצר על ידי Zydowska Komisja Historyczna; 1 עדות מכונת כתיבה; O.62/395
  ילדים במסתור; ילדים ומבוגרים; אונס; יחס האוכלוסיה המקומית; ילדים יהודים; רצח ילדים; יחס האוכלוסייה - פולנים; Krakow,Krakow,Krakow,Poland
  עדותה של הפולניה Gawron על אודות הסתרת ילדה יהודיה ב-Krakow ורציחתה ידיעת דיירי הבניין על אודות הסתרת ילדה יהודיה כבת עשר בידי שוער הבניין; הרעבת הידלה והכאתה בידי השוער; נסיעת הילדה עם השוער למסעות הסחר שלו לכפר; איומי המאהבת שלו לשעבר להלשין על הסתרת הילדה; ידיעת הדיירים על אונס הילדה בידי השוער; לקיחת הילדה עמו לנסיעה שממנה לא חזרה; אי התערבות השכנים בנעשה מחשש לחקירות מטעם הגסטפו.
- עדותה של Lili Hirschsprung (לבית Matzner) ילידת Bielsko פולין על קורותיה ב-Lwow, בגטו Brzesko ובמסתור אצל פולני בכפר Jadowniki, 1945-1945; התיק נוצר על ידי Zydowska Komisja Historyczna; 2 עדות מכונת כתיבה; O.62/396
  מות קרובי משפחה ומכרים; גטו; בריחה מגטאות; הסתתרות בכפר; עזרה והצלה; עזרה ליהודים - פולין; יחס האוכלוסייה - אוקראינים; הצלה ע"י פולנים; בריחה לצד הארי; הסתתרות אצל פולנים; רופאים פולנים; עזרה ליהודים; יחס האוכלוסיה המקומית; יחס האוכלוסייה - פולנים; Bielsko,<>,<>,Poland; Lwow,Lwow,Lwow,Poland; Brzesko,Brzesko,Krakow,Poland; Jadowniki,<>,Krakow,Poland
  עדותה של Lili Hirschsprung (לבית Matzner) ילידת Bielsko פולין על קורותיה ב-Lwow, בגטו Brzesko ובמסתור אצל פולני בכפר Jadowniki עבודת בעלה כקומיסר במפעל כימיקלים ב-Lwow בתקופת הכיבוש הסובייטי; חיפוש הגרמנים אחריו ומעצרו; קבלת מידע על אודותיו ומסירת חבילות בשבילו באמצעות שוטר אוקראיני שומר בבית הכלא תמורת שוחד; מידע על הכאת בעלה וגסיסתו לאחר חודשיים בבית הסוהר; הכנסתה לבית הכלא לפגישה אחרונה עמו חבול וללא שיניים; הוצאתו עם עוד יהודים חולים ומוכים למחרת ורציחתם בסוף חודש ספטמבר 1941; מעבר העדה לגטו Brzesk בחודש אוקטובר 1941; החיים עם קרובי משפחה שפירנסו אותה ואת תינוקה; גירוש הקרובים; במסתור עם הילד אצל הפולני Topolski בכפר הסמוך; החלטתה לחזור לגטו מחשש להסגרתם בידי השכנים ששמעו את בכיו של התינוק; שבירת רגל בדרך לגטו והחזרת התינוק על גבו של Topolski לביתו; מסירת התינוק (בן עשרים חודשים) הנימול לקרובי Topolski למספר שבועות; הסתתרות Topolski יחד עמה כדי להימנע מהעברה לעבודות כפייה בגרמניה בעת האקציות; שמירה על התינוק בידי אחות Topolski; ביקוריו של הרופא הפולני Brzeski במסתור כמה פעמים כשהייתה חולה והצעתו להסתתר בביתו לימים ספורים בזמן סכנה.
- עדותו של Markus Auschheim על קורות היהודים ב-Lwow, ב-Sokolniki, בבית הסוהר ברח' Lacki ב-Lwow, ב-Piaski, ב-Janowska וב-Plaszow, 20/08/1945-20/08/1945; התיק נוצר על ידי Zydowska Komisja Historyczna; 3 עדות מכונת כתיבה; O.62/397
  פוגרומים בזמן השואה; רצח יהודים - מעורבות התושבים המקומיים; רציחות המוניות; הרעבה; אוקראינים; יחס האוכלוסייה - אוקראינים; תלייה; עבודות כפייה; בתי סוהר; סדיזם; יחס האוכלוסיה המקומית; הוצאות להורג; אסירים יהודים; מות קרובי משפחה ומכרים; קברים המוניים; קבורה המונית; שריפת בתי כנסת; מחנות עבודה; גירושים; גירוש ל Belzec; גירוש למחנות; בורות ירי; קבורה בחיים; שריפת גופות; מחנות מוות; מחנות ריכוז; גירוש ברכבות; גירוש מגטאות; Lwow,מקום מעצר,Poland; Lwow,גטו; Lwow,Piaski,גבעה,אתר רצח,Poland; Sokolniki,Lwow,Lwow,Poland; Janowska,מחנה; Piaski,<>,<>,Poland; Belzec,מחנה השמדה,Poland; Plaszow,מחנה; גירוש למחנה מוות
  עדותו של Markus Auschheim על קורות היהודים ב-Lwow, ב-Sokolniki, בבית הסוהר ב-Lwow, ב-Piaski, ב-Janowska וב-Plaszow פרעות ביהודים בביצוע אוקראינים למחרת הכיבוש ב-29 ביוני 1941; לכידת יהודים לעבודות כפייה; ירי למוות כ-5,000 יהודים לאחר שעבדו בתוך ביצות ללא מזון בכפר Sokolniki במשך כמה ימים; ירי במאה אסירות שעבדו בעבודות כפייה באזור Piaski בחודש אוגוסט 1942; מעצר העד לאחר הוצאת אלף יהודים להורג ;העברת העד עם עוד כאלף יהודים לבית הסוהר ברח' Lacki ב-Lwow; דחיסת 40 איש בתא שנועד לשניים, כמעט ללא מזון; מעשי סדיזם שיטתיים; הוצאת אסירים לבורות ירי ב-Piaski ורציחתם בידי שוטרים אוקראינים כאשר חלק מהאסירים נקברו בעודם חיים; מות אשתו ובתו בת השנתיים של העד באחת הרציחות ההמוניות ב-Piaski ב-10 בספטמבר 1942; גירושים ל-Belzec לאחר איסור קבורה בקברי המונים; חיסול הגטו; רצח מעט מהיהודים שנותרו במחנה Janowska; הקמת יחידה מיוחדת לשריפת גופות הנרצחים והוצאת אנשי היחידה להורג בתום עבודתם; הישרדות 72 יהודים מתוך 20,000 היהודים שהיו אסירים בבית הסוהר ברח' Lacki, מהם שבעה ניתלו בגין ניסיון בריחה והיתר הועברו למחנה Plaszow.
- עדותה של Hilda Wetstein ילידת 1872 Dolzig גרמניה על קורותיה ב-Krakow, ב-Swoszowice, בזהות בדויה בצד הארי ב-Lwow וב-Brzuchowice, 1945-1945; התיק נוצר על ידי Zydowska Komisja Historyczna; 2 עדות מכונת כתיבה; O.62/398
  ניירות אריים; זהות בדוייה; בריחה לצד הארי; יחס האוכלוסיה המקומית; רציחות מגורשים; הלשנה; הצד הארי; בריחה מאקציה; יחס האוכלוסייה - פולנים; רציחות המוניות; בורות ירי; טשטוש עקבות רצח; הסתתרות אצל פולנים; קבורה בחיים; קברים המוניים; Dolzig,Frankfurt,Brandenburg,Germany; Krakow,Krakow,Krakow,Poland; Swoszowice,Krakow,Krakow,Poland; Lwow,Lwow,Lwow,Poland; Brzuchowice,Lwow,Lwow,Poland
  עדותה של Hilda Wetstein ילידת 1872 Dolzig גרמניה על קורותיה ב-Krakow, ב-Swoszowice, בזהות בדויה בצד הארי ב-Lwow וב-Brzuchowice החיים ב-Krakow תחת הכיבוש הגרמני במשך שנה; מעבר ל-Swoszowice; שמועות על אקציה צפויה; מעבר עם ניירות אריים לפרבר של Lwow בחודש יולי 1942; החיים בזהות בדוייה במשך שנה; סירובה של בעלת הבית להמשך השכירות בגלל איומי השכנים להלשין עליה בגין הסתרת יהודיה בביתה; מעבר ל-Brzuchowice ומגורים בווילה עם ניירות אריים; תחילת האקציה ב-Brzuchowice בחודש יולי 1943; עדות בעלת הבית הפולניה על יהודיה שנמלטה ממקום הריכוז של היהודים ומתה מנשיכות כלב ששיסה בה גרמני; אהדת המשפחה הפולנית כלפי מעשי הגרמני; נישואי בתם [של בני המשפחה הפולנית] לאיש הס"ס Jan Sachara שכונה "תליין היהודים"; הבאת כמות גדולה של בגדים ודברי ערך לארוסתו והוריה; רצח המוני של יהודי Brzuchowice בבורות בידי אנשי הגסטפו שערכו סעודה לפני הרצח; קבורת אנשים בעודם חיים בבורות הירי; הוצאת הגופות מקברי ההמונים לשריפה וטשטוש עקבות הרצח בחודש נובמבר 1943; החיים אצל המשפחה הפולנית תמורת תשלום במשך שנתיים; אזילת כספה של העדה והשלכתה מהבית; נדודים תוך קיבוץ נדבות עד מציאת מקלט אצל הפולניה Waleria Breiter ובתה; החיים בביתן ללא תמורה וגילויי אהדה ותמיכה שלהן כלפיה מחודש אוקטובר 1944 עד יולי 1945.
- עדותה של Karmel Marja על קורותיה ב-Lichtewerden, Oboz w Lichtenwerden; date empty; התיק נוצר על ידי Zydowska Komisja Historyczna; 2 עדות מכונת כתיבה; O.62/399
  מחנות עבודה; עבודה; סדיזם; רעב; יחס המפקדים במחנה; Lichtewerden,מחנה
  עדותה של Karmel Marja על קורותיה ב-Lichtewerden החיים ב-Lichtewerden כולל עבודה במטוויה; יחס סגל המחנה לאסירות ובכלל זה מעשי התעללות בעבודה, בחלוקת האוכל ובצריפי המגורים; התעלפות אסירות בשל הרעב; איומים על העברה ל-Auschwitz; איסור יצירת קשר עם האוכלוסייה המקומית.
- עדותו של Mendel Rosenkranc יליד 1928 Horodenka פולין על קורותיו ב-Horodenka, ב-Tluste, ב-Koralowka, ב-Jagielnica ועוד, 16/05/1945-16/05/1945; התיק נוצר על ידי Borwicz Maksymilian Marcel; 6 עדות מקור; O.62/4
  Horodenka,Horodenka,Stanislawow,Poland; Korolowka,Borszczow,Tarnopol,Poland; Tluste,Zaleszczyki,Tarnopol,Poland; Stanislawow,Stanislawow,Stanislawow,Poland; Kolomyja,Kolomyja,Stanislawow,Poland; Lwow,Lwow,Lwow,Poland; Jagielnica,Czortkow,Tarnopol,Poland; Czortkow,Czortkow,Tarnopol,Poland
  החומרים נמסרו ליד ושם על ידי Borwicz Maksymilian Marcel
  עדותו של Mendel Rosenkranc יליד 1928 Horodenka פולין על קורותיו ב-Horodenka, ב-Tluste, ב-Koralowka, ב-Jagielnica ועוד פרוץ המלחמה ב-1939; בריחת יהודים רבים מ-Horodenka לרומניה; סגירת החנות המשפחתית בשל מיסים גבוהים; מסחר בלתי חוקי של האב; כיבוש Horodenka בידי הצבא האדום ביום כיפור [23 בספטמבר 1939]; הצטרפות ברית המועצות למלחמה ב-22 ביוני 1941; תקיפת הצבא האדום בידי הצבא ההונגרי; נסיגת הצבא האדום; כיבוש [Horodenka] בידי הצבא ההונגרי; החיים תחת הכיבוש ההונגרי ללא גילויי אנטישמיות; מעצר מנהיגים אוקראינים שתכננו התפרעות נגד היהודים כולל החרמת כלי נשק שהחזיקו; נסיגת הצבא ההונגרי מ-Horodenka; כיבוש Horodenka בידי הצבא הגרמני בנובמבר 1941; אקציה ראשונה נגד 6000 יהודי Horodenka ב-4 בדצמבר 1941 ובכלל זה ריכוז היהודים בבית הכנסת; במסתור בעליית גג יחד עם בני המשפחה; [יציאת] האב לראות את ההתרחשות; אי שיבת האב; מעצר 2600 יהודים ובכלל זה גברים, נשים וטף; רצח היהודים [שנעצרו] ביריה ביער ב-Smarkow; הקמת הגטו בקיץ 1942; רישום כפוי של כל היהודים; הבטחה על הישארות 750 יהודים ב-Horodenka בעוד השאר יגורשו ל-Kolomyja; תשלום [שוחד] של יהודים על מנת להיכלל ברשימה הנכונה; אקציות מכוונות נגד יהודי [Horodenka]; מעצר האם והאחות; אי שיבת האם והאחות; בריחה עם אחות נוספת ל-Tluste; אקציות ב-Tluste; מעצר וגירושים ככל הנראה ל-Belzec; בריחה עם האחות מבעד לחלון שבור בשעות הערב; שיבה ל-Tluste; החיים ב-Tluste עד אביב 1943 ובכלל זה מספר אקציות; מעצר האחות; העברת האחות ל-Czortkow; שחרור; העברה ל-Koralowka; ירי לעבר אסירים ובכלל זה האחות ב-23 בנובמבר 1943; בריחה מ-Koralowka ל-Lisowka; שיבה ל-Koralowka בשל אי יכולת למצוא מסתור ב-Lisowka; במסתור במנזר בזיליאני (Basilian) המרוחק שני קילומטרים מ-Koralowka במשך יותר מחודש; בריחה ל-Jagielnica שאליה כבר הגיע הצבא האדום; [שחרור]; שיבה ל-Horodenka; חיפוש כושל אחר בני משפחה וחברים ששרדו; מעבר ל-Stanislawow; תכנון לעבור ל-Krakow.
- עדות של Mozes Ehrlich על קורותיו בנפת Bobrka, במחנה Janowska וביערות, date empty; התיק נוצר על ידי Zydowska Komisja Historyczna; 2 עדות מכונת כתיבה; O.62/40
  גירוש בזמן המלחמה; גירוש לגטאות; גירוש למחנות השמדה; אסירים יהודים; בריחה ליערות; הוצאות להורג; רציחות המוניות; יערות; יחס האוכלוסייה - אוקראינים; גירוש למחנות; מות קרובי משפחה ומכרים; רצח יהודים - מעורבות התושבים המקומיים; בריחה ממחנות; סדיזם; הסתתרות; אוקראינים; Bobrka,Bobrka,Lwow,Poland; Janowska,<>,<>,Poland; Janowska,מחנה; Lwow Area,יער,אתר רצח
  עדות של Mozes Ehrlich על קורותיו בנפת Bobrka, במחנה Janowska וביערות מגורים בכפר בנפת Bobrka לאחר הכיבוש הגרמני; גירוש מן הכפרים לערים; גירוש 2,000 יהודים, בהם ההורים, שני האחים ושלוש האחיות, ב-22 באוגוסט 1942; השתתפות פעילה של האוקראינים המקומיים באקציה לפני הגירוש; העברה למחנה Janowska ב-13 באפריל 1943; רציחות המוניות של יהודים במחנה תוך התעללות ומעשי סדיזם; בריחה ליער והסתתרות בקבוצה של 34 יהודים, בהם נשים וילדים; מצודים בלתי פוסקים של אוקראינים אחר יהודים ביערות ורצח המסתתרים; שחרור בידי הצבא האדום ב-23 ביולי 1944.
- עדות של Fryda Kleist, ילידת 1923 Grodek Jagiellonski, פולין על קורותיה בצד הארי בזהות בדויה ב-Nisko וב-Warszawa, כעובדת פולניה ב-Gera וב-Neustadt Orla, במאסר ובאשפוז, date empty; התיק נוצר על ידי Zydowska Komisja Historyczna; 3 עדות מכונת כתיבה; O.62/400
  הצד הארי; בריחה לצד הארי; בריחה מגירוש; תעודות אריות; הלשנה; יחס האוכלוסייה - אוקראינים; אונס; משתפי פעולה - פולין; מות קרובי משפחה ומכרים; עבודות נשים; נשים בשואה; בתי חולים - גרמניה; בריחה מגטאות; זהות בדוייה; תעודות מזויפות; יחס האוכלוסיה המקומית; יחס האוכלוסייה - פולנים; מעצרים; משתפי פעולה אוקראינים; ידיעות על רצח קרובים ומכרים; אסירות; מחנות עבודה בגרמניה; Grodek Jagiellonski,גטו; Nisko,Nisko,Lwow,Poland; Warszawa,Warszawa,Warszawa,Poland; Gera,Weimar,Thuringia,Germany; Neustadt Orla Boerthen,Weimar,Thuringia,Germany
  עדות של Fryda Kleist, ילידת 1923 Grodek Jagiellonski, פולין על קורותיה בצד הארי בזהות בדויה ב-Nisko וב-Warszawa, כעובדת פולניה ב-Gera וב-Neustadt Orla, במאסר ובאשפוז נסיעה מ-Grodek Jagiellonski ל-Nisko עם תעודות אריות מזוייפות ב-1942, לאחר גירוש האחיות; ידיעה על רצח האב; הלשנה של שכן אוקראיני מעיר הולדתה ומסירתה לידי איש ס"ס, שהחזיק בה בדירתו 3 ימים במהלכם נאנסה על-ידו; נסיעה ל-Warszawa באוגוסט 1942; מספר מקרים של איום בגילוי זהותה ונסיעה לעבודות בגרמניה בזהות בדויה; עבודה במפעלי Siemens ב-Gera במשך 3 חודשים; העברה למחנה ב-Neustadt Orla; חשיפת זהותה היהודית ומעצר עם יהודיות נוספות שעבדו בזהות בדויה, בעקבות הלשנה של שני פולנים; מאסר בכלא במשך 6 חודשים בלא הודאה בזהותה האמיתית; מפגש עם בנו של מפקד המשטרה הפולני מ-Grodek Jagiellonski, שתמך בגירסתה והעיד על היכרותו עם משפחתה והיותה פולניה; אשפוז בבית חולים לצורך שני ניתוחים וחזרה לעבודה ב-Gera; שחרור בידי הצבא האמריקאי.
- עדות של Izaak Glettner, יליד 1914 Przemysl, פולין על קורותיו ב-Rzeszow, ב-Plaszow, ב-Wieliczka, ב-Flossenburg, ב-Kolmar וב-Watenstedt, 1945-1945; התיק נוצר על ידי Zydowska Komisja Historyczna; 4 עדות מכונת כתיבה; O.62/401
  מות קרובי משפחה ומכרים; גירוש מגטאות; מחנות עבודה; יחס המפקדים במחנה; סדיזם; אסירים בעלי תפקידים; אסירים יהודים; אסירים פליליים; גירוש למחנות; מחנות עבודה בגרמניה; עינויים; הוצאות להורג; אסירים גרמנים; אסירים פוליטים; Przemysl,גטו; Rzeszow,מחנה; Plaszow,מחנה; Wieliczka,מחנה; Flossenburg,מחנה; Kolmar,מחנה; Oranienburg,מחנה; Watenstedt,מחנה
  עדות של Izaak Glettner, יליד 1914 Przemysl, פולין על קורותיו ב-Rzeszow, ב-Plaszow, ב-Wieliczka, ב-Flossenburg, ב-Kolmar וב-Watenstedt גירוש כל המשפחה מגטו Przemysl ל-Belzec ביולי 1942; גירוש למחנה עבודה לייצור חלקי מטוסים ב-Rzeszow; התנהגות סדיסטית של השומרים ואנשי הס"ס, הוצאות להורג בעינויים, שיסוי כלבים וירי באסירים באקראי; גירוש ל-Plaszow בקיץ 1944; משם לאחר שבוע ל-Wieliczka; משם לאחר שבוע נוסף - למחנה Flossenburg: לקיחת בגדי האסירים עם הגעתם והשארתם עירומים למשך 3 ימים; העברה לעבודה בבית חרושת למטוסים מתחת לאדמה ב-Kolmar; התקרבות החזית וגירוש ל-Oranienburg; משם ל-Watenstedt שליד Brunswick; פיצוץ כל המבנים של המפעל בשטח המחנה בידי הצבא הבריטי ושחרור.
- עדות של Samuel Jagiel על הצלתם של יהודים עובדי הוורמכט ב-Przemysl מגירוש בידי Albert Battel באוגוסט 1942, date empty; התיק נוצר על ידי Zydowska Komisja Historyczna; 6 עדות מכונת כתיבה; O.62/402
  הצלה; עזרה ליהודים; יחס ליהודים - Wehrmacht וחיילי Wehrmacht; גירוש מגטאות; חסידי אומות העולם; גרמנים; יחס השלטון; הצלת יהודים; גירוש יהודים; Przemysl,גטו; Wroclaw,Breslau,Silesia (Lower),Germany; Battel Albert; Wehrmacht; SD - Sicherheitsdienst
  עדות של Samuel Jagiel על הצלתם של יהודים עובדי הוורמכט ב-Przemysl מגירוש בידי Albert Battel באוגוסט 1942 תפקיד העד כראש קבוצה בעבודה עבור הצבא הגרמני ב-Przemysl בכפיפות לוורמכט; קבלת ידיעות על ביטול המעמד המועדף של 4,500 היהודים שהועסקו בידי הוורמכט, וגירושם הצפוי מגטו Przemysl בסוף יולי 1942; ניגוד אינטרסים בין רשויות הגסטפו לבין הצבא הגרמני בנושא גירוש העובדים בשירות הוורמכט; פנייתו הישירה של Jagiel ל-Battel, סגן ראש המפקדה ב-Wroclaw להתערב על מנת למנוע את גירוש העובדים; פעולותיו של Battel להצלת היהודים "שלו" תוך עימות גלוי עם שלטונות הגסטפו ב-Przemysl: חסימת דרכי הגישה לגטו בידי כוחות צבא גרמני כדי למנוע כניסה של אנשי הגסטפו, החתמת תעודות העובדים בחותמת שאישרה את השארתם במקום כעובדים חיוניים, העברת למעלה מ-200 יהודים ובני משפחותיהם במשאיות מן הגטו לבניין המיפקדה, בו שוכנו למשך שבועיים וקיבלו מזון בהוראתו של Battel; השלכות התערבותו של Battel: מניעת גירושם של למעלה מ-3,000 יהודים באוגוסט 1942; העברת Battel מתפקידו כעונש על פעולות ההצלה למען היהודים לאחר שבועיים.
- עדות של Regina Alma, ילידת 1903 Szumin, פולין על קורותיה וקורות משפחתה ב-Przemysl וב-Lwow, 02/07/1945-02/07/1945; התיק נוצר על ידי Zydowska Komisja Historyczna; 6 עדות מכונת כתיבה; O.62/403
  יודנרט; אקציות; רציחות המוניות; מות קרובי משפחה ומכרים; הסתתרות; יחס האוכלוסייה - פולנים; בורות ירי; בריחה לצד הארי; יחס האוכלוסייה - אוקראינים; Przemysl,גטו; Lwow,Lwow,Lwow,Poland; גירוש למחנה מוות
  עדות של Regina Alma, ילידת 1903 Szumin, פולין על קורותיה וקורות משפחתה ב-Przemysl וב-Lwow גירוש הבעל, פקיד ביודנרט של Przemysl, בגירוש הראשון של יהודי Przemysl (כנראה ל-Belzec) ב-3 באוגוסט 1942; התנהגותם של אנשי היודנרט ב-Przemysl במהלך האקציות; רצח האם בהוצאה המונית להורג בבורות ירי עם החולים והקשישים; נסיעה ל-Lwow לאחר כמה שבועות; נדודים בין מכרים בחיפוש אחר מסתור; יחס מתנכר של חברים ומכרים לשעבר; עבודה ב-Lwow בזהות בדויה והסתרת הבן בארון בדירה במשך 10 חודשים; העברת הבן למחבוא בדירה אחרת; חשיפת היהודים המסתתרים בדירה בעקבות הלשנה של אוקראיני; גירוש הבן למחנה Janowska.
- עדות של Michal Pinkas, יליד 1931 Dabrowka, פולין על קורותיו כילד ב-Dabrowka ו-Wola Wadowska, במסתור, ממנו גורש לאחר רצח כל משפחתו, במסתור בשדות, ואצל פולני בזהות בדויה, 07/09/1945-07/09/1945; התיק נוצר על ידי Zydowska Komisja Historyczna; 2 עדות מכונת כתיבה; O.62/404
  ילדים יהודים - מאמצי השרדות; ילדים במסתור; מות קרובי משפחה ומכרים; בריחה מאקציה; הסתתרות אצל פולנים; זהות בדוייה; יחס האוכלוסייה - פולנים; הלשנה; עבודה; מסתור; ילדים ומבוגרים; בריחה מהוצאה להורג; הסתתרות בכפר; יחס האוכלוסיה המקומית; משתפי פעולה - פולין; נדודים; Dabrowka,<>,Krakow,Poland; Wola Wadowska,Mielec,Krakow,Poland; Radgoszcz,Dabrowa,Krakow,Poland; Dembiec,Ropczyce,Krakow,Poland; Gruszow Wielki,Dabrowa,Krakow,Poland; מצודים
  עדות של Michal Pinkas, יליד 1931 Dabrowka, פולין על קורותיו כילד ב-Dabrowka ו-Wola Wadowska, במסתור, ממנו גורש לאחר רצח כל משפחתו, במסתור בשדות, ואצל פולני בזהות בדויה מגורים ב-Dabrowka; בן למשפחה בעלת משק חקלאי, בת חמישה ילדים; נסיעה לסב ב-Wola Wadowska עם גירוש יהודי המקום שנתיים לאחר הכיבוש; מגורים אצל איכר פולני; עבודת האב עבור גרמנים; תחילת האקציות ומסירתו לידי איכר פולני; הסתתרות שאר בני המשפחה במחבוא; גירוש בידי האיכר לאחר שבועיים וחיים במסתור עם האב במשך חודש; עבודה במשק חקלאי ב-Dembiec מאוגוסט 1941 עד פברואר 1942: עבודה קשה עם מעט אוכל; גילוי המסתור של ההורים והאחים בעקבות הלשנה ורציחתם בידי הגרמנים בחורף; גירוש מן הכפר בפברואר 1942; נדודים בשדות ובכפרים סמוכים תוך הסתתרות מחיפושים של הכפריים והגרמנים אחר יהודים; הגעה ל-Radgoszcz וחיפוש עבודה במסווה של פליט פולני יתום; קבלה לעבודה בידי איכר ב-Gruszow Wielki: יחס אוהד של בעל הבית הפולני, שנתן לו מזון בשפע; חשיפת זהותו היהודית לאחר שנתיים והמשך החיים אצל הפולני; השחרור; איסוף בידי דודתו שהתנצרה זמן רב לפני המלחמה.
- עדות של Zygmunt Gelband, יליד 1930 פולין, על קורותיו ב-Lwow וב-Wieliczka, ב-Krakow בצד הארי ובגטו, במחנות Prokocim ו-Biezanow ובעבודה בזהות בדויה ב-Kocmyrzow, 07/09/1945-07/09/1945; התיק נוצר על ידי Zydowska Komisja Historyczna; 3 עדות מכונת כתיבה; O.62/405
  ילדים במסתור; ילדים ומבוגרים; גטו; זהות בדוייה; הסתתרות מגרוש; בריחה מאקציה; עבודות כפייה; ילדים יהודים - מאמצי השרדות; הצד הארי; הסתתרות; בריחה לצד הארי; מחנות עבודה; Krakow,Krakow,Krakow,Poland; Lwow,Lwow,Lwow,Poland; Wieliczka,Krakow,Krakow,Poland; Biezanow,מחנה,Poland; Prokocim,מחנה,Poland; Kocmyrzow,Krakow,Krakow,Poland
  עדות של Zygmunt Gelband, יליד 1930 פולין, על קורותיו ב-Lwow וב-Wieliczka, ב-Krakow בצד הארי ובגטו, במחנות Prokocim ו-Biezanow ובעבודה בזהות בדויה ב-Kocmyrzow נסיעת האב לברזיל חודשיים לפני פרוץ המלחמה; מגורים עם האם והאחות ב-Krakow; בריחה ל-Lwow לאחר הכיבוש הגרמני ומעבר ל-Wieliczka; חיים במסתור עם המשפחה בזמן חיסול הגטו; בריחה ל-Biezanow, ודרישות כופר של פולנים בדרך שאיימו למוסרם לידי הגרמנים; חזרה ל-Krakow ומגורים בצד הארי אצל קרובת משפחה שהתנצרה; מעצר האם והדודה בכלא Montelupich; מעבר יחד עם הדוד לגטו ב-Krakow ומשם למחנה Prokocim; משם, לאחר חודש, למחנה Biezanow; שהות במחנה ביום, ויציאה ללינה ב-Wieliczka; מסירה לידי המשטרה הגרמנית בידי פולניה שזיהתה אותו ברחוב ב-Biezanow; שחרור לאחר תשאול בתחנת משטרה פולנית ונסיעה לעבודות חקלאות ב-Kocmyrzow למחרת, בזהות בדויה; עבודות במשק ללא תשלום; ניסיון של האיכר להחזיק בו גם לאחר תום המלחמה ובריחה עם האחות, שהועסקה אצל איכר אחר.
- עדות של Sala Luftglas, ילידת 1910 Krakow, פולין על קורותיה ב-Wadowice ובמחנה Parschnitz, 1945-1945; התיק נוצר על ידי Zydowska Komisja Historyczna; 2 עדות מכונת כתיבה; O.62/406
  עבודה; אקציות; גירוש בזמן המלחמה; גירוש למחנות; גטו; גירוש ברכבות; מחנות עבודה; Krakow,Krakow,Krakow,Poland; Wadowice,Wadowice,Krakow,Poland; Parschnitz,מחנה; שופים; גירוש למחנה מוות
  עדות של Sala Luftglas, ילידת 1910 Krakow, פולין על קורותיה ב-Wadowice ובמחנה Parschnitz מעבר ל-Wadowice לאחר הכיבוש הגרמני של Krakow ב-1939; עבודה במתפרה שהוקמה לצרכי הצבא הגרמני; הגעת יהודים ברכבת מכפרי ועיירות הסביבה לעבודה ב-Wadowice; אקציה בחודש יולי 1942, והינצלות עובדי המתפרה מגירוש; הקמת הגטו בשטח שני רחובות; אקציה נוספת במאי 1943; גירוש בקבוצה של 10 בנות למחנה Parschnitz בסודטים; כניסה למחנה בו והצטרפות ל-300 נשים שחיו במקום; תנאי המגורים - קיומם של מיטות ומצעים.
- עדות של Lida Gruenberg, ילידת 1930 Lwow, פולין על קורותיה ב-Mosciska, בגטו, במסתור, בצד הארי ובזהות בדויה ב-Sknilow, 12/08/1945-12/08/1945; התיק נוצר על ידי Zydowska Komisja Historyczna; 4 עדות מכונת כתיבה; O.62/407
  הסתתרות מגרוש; הסתתרות בכפר; הסתתרות אצל פולנים; בריחה לצד הארי; הישרדות; ילדים במסתור; הלשנה; אקציות; בונקר; יחס האוכלוסייה - פולנים; הסתתרות אצל אוקראינים; מות קרובי משפחה ומכרים; בריחה מגטאות; ילדים בגטו; ילדים יהודים - מאמצי השרדות; יחס האוכלוסייה - אוקראינים; מחבוא למחיקה; Lwow,Lwow,Lwow,Poland; Mosciska,גטו; Sknilow,Lwow,Lwow,Poland
  עדות של Lida Gruenberg, ילידת 1930 Lwow, פולין על קורותיה ב-Mosciska, בגטו, במסתור, בצד הארי ובזהות בדויה ב-Sknilow מגורים ב-Mosciska; האב מנהל בית-חולים; הסתתרות בבית החולים בזמן הפוגרום מיד לאחר הכיבוש הגרמני ב-22 ביוני 1941; פיטורי האב מעבודתו; הסתתרות המשפחה במחבוא במשך שלוש יממות בזמן האקציה באוקטובר 1942; מגורים בגטו; בריחת האב ליערות לפני חיסול הגטו ומסירתו לידי הגסטפו בידי המקומיים; מסתור בדירה ב-Lwow עם האם, הדודה והסבתא; חיפוש בדירה בידי שוטרים פולנים ושוד כל רכוש המשפחה; התאבדות הסבתא ומעבר למחבוא בבונקר בגינה; ניסיון כושל של בעל הבית להרעילן בחג המולד 1943; כניסת הצבא הגרמני לבית הספר שבגינתו הסתתרו ובריחה לכפר; רצח האם והדודה בדירה ב-Lwow בידי הגסטפו עקב הלשנה; עבודה כמשרתת אצל איכרים ב-Sknilow; פנייה לוועד הפולני ב-Lwow בעקבות חשד מצד השכנים, וקבלת מסמך רשמי המעיד על זהותה כפולניה; חקירה בגסטפו ובחינת ידיעותיה אודות עיקרי הדת הקתולית; המשך עבודה במשק ללא הטרדות נוספות; שחרור בידי הצבא האדום.
- עדות של Leon Majblum, יליד 1930 Brzezany, פולין על קורותיו בגטו Brzezany ורצח בני המשפחה, במסתור ובנדודים וחציית קו החזית לצד הסובייטי, 07/1945-07/1945; התיק נוצר על ידי Zydowska Komisja Historyczna; 4 עדות מכונת כתיבה; O.62/408
  גטו; אקציות; בריחה מאזור הכיבוש הנאצי; יחס האוכלוסייה - אוקראינים; הלשנה; הסתתרות מגרוש; ילדים בגטו; ילדים יהודים - מאמצי השרדות; מות קרובי משפחה ומכרים; בריחה לצד הארי; הסתתרות בכפר; יחס האוכלוסייה - פולנים; מחבוא למחיקה; חיסול גטו; ילדים במסתור; Brzezany,גטו; Jozefowka,<>,<>,Poland; Glinna,<>,Tarnopol,Poland; Jezierna,Zborow,Tarnopol,Poland; Przemysl,Przemysl,Lwow,Poland
  עדות של Leon Majblum, יליד 1930 Brzezany, פולין על קורותיו בגטו Brzezany ורצח בני המשפחה, במסתור ובנדודים וחציית קו החזית לצד הסובייטי האב בעל מאפיה, שפעלה גם תחת השלטון הסובייטי; פרעות וגירושים מיד לאחר הכיבוש הגרמני; יחסם של האוקראינים ליהודים והשתתפותם ברציחות המוניות; גירוש אחיו ואחותו ל-Belzec באקציה ביום כיפור ובריחה עם האב ליער; חזרה ל-Brzezany לאחר הקמת הגטו; חיים במסתור עם האחות והאח בבונקר בעת חיסול הגטו; מסירת המסתתרים לידי הגסטפו בידי פולני שקיבל כסף מן היהודים במחבוא; רצח האב והאחות ובריחה לצד הארי; נדודים בכפרים Jozefowka ו-Glinna ובסביבות Jezierna ועבודות מזדמנות אצל איכרים עד חשיפת זהותו היהודית; הלשנות של נערים אוקראינים ופולנים בכפרים בהם הסתתר; התקרבות החזית בסוף אפריל 1944; צעידה לעבר הצד הסובייטי; חקירה בידי סובייטים במשך 4 שבועות, עד לביקורו של קצין יהודי סובייטי במקום והעברה לבית יתומים ב-2 ביוני 1944; העברה לבית ילדים יהודים ב-Przemysl.
- עדות של Edward Leinsieder, יליד 1927 Krakow, פולין על מעשה גבורה של Majer Krebs בגטו Przemysl באפריל 1943, 07/07/1945-07/07/1945; התיק נוצר על ידי Zydowska Komisja Historyczna; 4 עדות מכונת כתיבה; O.62/409
  התנקשות; לחימה יהודית; רצח בני ערובה; הוצאות להורג; גיבורים יהודים; Krakow,Krakow,Krakow,Poland; Przemysl,גטו
  עדות של Edward Leinsieder, יליד 1927 Krakow, פולין על מעשה גבורה של Majer Krebs בגטו Przemysl באפריל 1943 הגעתו של איש הגסטפו Reisner לבית מגורים בשטח הגטו ב-Przemysl באפריל 1943; דקירתו של איש הגסטפו בידי Majer Krebs כאשר כיוון אליו את אקדחו; פציעתו של איש הגסטפו ובריחת Krebs ושני חבריו שנכחו במקום; מצוד שערך הגסטפו אחר הבורחים ולקיחת 50 בני ערובה; לכידת השלושה והוצאתם להורג בתליה פומבית ורצח 25 מבני הערובה שנלקחו למעצר.